【裁判字號】    89,簡上,170
【裁判日期】    890831
【裁判案由】    確定土地界址
【裁判全文】
臺灣高雄地方法院民事判決  八十九年度簡上字第一七○號
    上  訴  人  甲○○○
    訴訟代理人  朱立人律師
    被上訴人    乙○○      住.
    訴訟代理人  丙○○      住.
右當事人間請求確定土地界址事件，上訴人對於中華民國八十九年三月二十日本院岡
山簡易庭八十六年度岡簡字第一二六０號第一審判決提起上訴，本院判決如左：
    主  文
上訴駁回。
第二審訴訟費用由上訴人負擔。
    事  實
甲、上訴人方面：
  一、聲明：
  （一）原判決廢棄。
  （二）確定上訴人所有坐落高雄縣湖內鄉○○段第三四五號土地與被上訴人所有坐
        落同段第三四六號土地間之界址，為如附圖所示Ｅ、Ｆ二點之連接線。
  （三）訴訟費用由被上訴人負擔。
  二、陳述：除與原審判決書所載者相同茲予引用外，補稱：
  （一）如依原審判決所認定兩地間之界址為Ｃ、Ｄ二點之連接線，則上訴人所有武
        功段三四五土地面積僅餘十三點七平方公尺，然原地籍圖所示三四五號土地
        面積為三十二平方公尺，若以Ｃ、Ｄ線為兩地之界址，則將造成上訴人之土
        地面積嚴重縮減十八點三平方公尺，且與原地籍圖所示三四五號土地面積不
        符，上訴人之三四五號土地亦將因此成為畸零地，完全無法建築，土地重測
        後面積減少之不利益均歸上訴人負擔，實非事理之平。
  （二）次查土地面積因重測技術之進步而減少與重測前之土地面積不符，故為事理
        之常，然將所有因重測致土地面積減少之不利益均歸上訴人負擔，致上訴人
        之土地成為畸零地完全無法建屋，造成上訴人經濟上之嚴重損失，則非事理
        之平，故上訴人仍主張三四五號、三四六號兩地面積應就重測後土地減少之
        面積，平均分擔、比例減縮，始較符合衡平原則。
  （三）末查，因上訴人當時向被上訴人之父葉天得購買房地基地，即係以一塊房屋
        基地用以興建房屋而加以購買，其他人（含三四四號土地所有權人劉振富）
        亦復如此，故每塊基地臨路面寬均係十四台尺始得建築房屋，若因土地重劃
        致上訴人土地面積需比例減縮，則上訴人分得之土地臨路面寬仍應保留十四
        台尺。
  三、證據：援用原審之立證方法。
乙、被上訴人方面：
  一、聲明：求為判決如主文所示。
  二、陳述：除與原審判決書所載者相同茲予引用外，補稱：
  （一）上訴人所減少之土地平均減少到左邊其他土地上，並未增加到我們的土地上
        。
  （二）本件之界址共有七個地主，但是其餘地主土地有多出來的不願拿出來重劃，
        上訴人少的土地不在我們這邊，不應該找我們。
  三、證據：援用原審之立證方法，並提出土地登記謄本七份、複丈圖二份為證。
    理  由
一、本件上訴人起訴主張上訴人所有坐落高雄縣湖內鄉○○段第三四五地號土地，與
    被上訴人所有坐落同段第三四六號土地相鄰，八十六年高雄縣政府辦理地籍圖重
    測時，兩造對界址何在，發生爭執，各持己見而無法協調，經調處雖指定由省土
    地測量局實地協助指界辦理重測，原告不服調處，爰提起本訴云云。被上訴人則
    以：湖內鄉○○段第三四０地號至第三四六地號，因地籍圖重測，面積有所增減
    ，係測量大隊之測量結果，與當事人無涉，如上訴人認有疑異，應向地政機關以
    書面提出，而非向被上訴人提起此訴等語資為抗辯。
二、經查：坐落高雄縣湖內鄉○○段第三四五號土地（重測前為圍子內段一五二之十
    三地號）為上訴人於六十七年十一月九日以買賣為原因取得所有權全部，同段三
    四六地號（重測前為圍子內段一五二之一地號）為被上訴人因繼承而取得所有權
    ，此有土地登記簿謄本二份在卷可憑，堪信為真實。而上訴人主張其所有之第三
    四五地號土地與相鄰被上訴人所有三四六地號土地界址應為如附圖Ｅ－Ｆ線等情
    ，則為被上訴人所否認，並主張界址應為如鑑定圖說Ｃ─Ｄ線，且以前開情詞置
    辯，茲本件所應審究者兩造土地之界址究應在何處，茲將本院之判斷意見說明如
    下：
    （一）系爭土地之經界，經本院原審會同兩造及台灣省政府地政處土地測量局以
          精密電子測距經緯儀，在系爭土地附近周圍施測圖根點，並經計算檢核閉
          合後，作為該測區之控制點，然後以各圖根點為基點，用上列儀器分別施
          測系爭土地及附近各界址點，並計算其坐標值輸入電腦，經自動繪圖儀展
          繪於鑑測原圖上，並核對地籍圖、地籍調查表、界址點座標、宗地資料等
          ，認兩造所指界位置，皆與舊地籍圖經界線不符，舊地籍圖經界線之位置
          ，應在鑑定圖所示之Ａ－Ｂ連接點，此有該局八十八年十一月十八日八八
          地測二字第一七０四二號函所附之鑑定書附於原審卷可憑。
    （二）依台灣省政府地政處土地測量局測量及面積分析結果，雖兩造指界之土地
          面積與登記簿所載之面積有所不同，但其結果均屬面積減少，並非有所增
          減，而因土地變動、地籍不明、舊有地籍圖因破損、滅失或其他重大原因
          而失真，政府乃有辦理地籍圖重新測量，整理土地之必要，而重測固應以
          維持原土地所有人面積為原則，惟土地面積因測量技術問題，自不可能與
          重測前完全一致，難免有所增減，故重測後土地地籍圖重編、經界線變更
          乃屬無可避免。而本件上訴人對此則主張應以Ｅ－Ｆ線為界址，始符合衡
          平原則，否則如以Ｃ－Ｄ線為界址，如此其土地將成畸零地，且損失過大
          等語，惟依被上訴人所提出之湖內鄉○○段第三四０地號至第三四六地號
          之地籍謄本，第三四０地號重測前、後面積增加二點八七平方公尺，第三
          四一地號重測前、後面積增加三點二九平方公尺，第三四二地號重測前、
          後面積增加一點五八平方公尺，第三四三地號重測前、後面積增加一點五
          一平方公尺，第三四四地號重測前、後面積增加三點二二平方公尺，此五
          地號共增加十二點四七平方公尺，是依此觀之，如係以Ｅ－Ｆ線為經界線
          ，則兩造面積均減少，雖上訴人之面積亦減少三點三六平方公尺，但被上
          訴人面積則減少十二點五六平方公尺，損害太大，但如以Ｃ－Ｄ線為經界
          線，雖上訴人之面積較登記簿上之面積減少十八點三平方公尺，但因其左
          鄰之五筆土地重測後之面積較登記簿上之面積均有增加，且增加面積達十
          二點五六平方公尺，是可知上訴人之土地面積所以減少，絕大部分應係上
          訴人在與左鄰指界時因有所誤差而發生，並非上訴人所減少之土地，係因
          以Ｃ－Ｄ線為經界線，致被上訴人之土地面積增加所致，從而，本院斟酌
          兩造所稱之界址位置，兩造系爭土地面積之損益變動，及兩造四鄰土地因
          重測後之面積變動，認應以如附圖所示之Ｃ－Ｄ連接點為兩造系爭土地之
          經界線所在，與重測前土地登記簿所載面積差距最小，損益較為相當。
三、綜上所述，本件兩造所有相鄰三四五、三四六地號土地之界址應為如附圖鑑定圖
    說上所示Ｃ─Ｄ線，上訴人主張為鑑定圖說Ｅ－Ｆ線，為不足採，從而，上訴人
    訴請確認界址為附圖鑑定圖說上所示Ｅ－Ｆ線，為無理由，原審判決確定兩造所
    有相鄰土地界址為鑑定圖說Ｃ─Ｄ線，並無不合，上訴意旨指摘原判決不當，求
    予廢棄改判，為無理由，應予駁回。
四、據上論結，本件上訴為無理由，依民事訴訟法第四百三十六條之一第三項、第四
    百四十九條第一項、第七十八條，判決如主文。
中      華      民      國    八十九    年      八      月     三十一   日
                              臺灣高雄地方法院民事第六庭
~B審判長法官  陳明富
~B法      官  張維君
~B法      官  楊國祥
右為正本係照原本作成。
本判決不得上訴。
中      華      民      國    八十九    年      八      月     三十一   日
~B法院書記官  周祺雯


司法院資訊處製作；財團法人民間司法改革基金會備份。
